臺灣臺中地方法院刑事判決　　　　　　　　　　　　　九十年度易字第三七九五號
　　公　訴　人　臺灣臺中地方法院檢察署檢察官
　　被　　　告　乙○○
右列被告因詐欺案件，經檢察官提起公訴（九十年度偵字第一三四七三號），本院判
決如左：
    主  文
乙○○連續意圖為自己不法之所有，以詐術使人將本人之物交付，處有期徒刑月，
如易科罰金，以佰元折算壹日。
    事  實
一、乙○○係鴻雄水電材料行之負責人，明知其於民國八十九年二月至同年四月止，
    已積欠債務約新臺幣（下同）一百萬元，且其設於第一商業銀行東勢分行，帳號
    ０三六七九六號之支票存款帳戶，因存款不足，業於八十九年三月二十四日經銀
    行公告拒絕往來，顯已無清償能力，竟仍基於意圖為自己不法所有之概括犯意，
    先後自同年五月十七日起至七月二十五日止，隱匿上情，連續向設於臺中縣豐原
    市○○路三七巷四號之惠北企業有限公司負責人甲○○，詐稱其資金雄厚，欲訂
    購電氣材料云云，使甲○○信以為真，致陷於錯誤而允諾出售，並於同年五月份
    間交付價值四萬八千一百一十二元之電氣材料，於同年六月間交付價值十三萬零
    二百十六元之電氣材料，於同年七月間交付十九萬一千六百二十五元之電氣材料
    予乙○○，共計交付之價值為三十六萬九千九百五十三元。乙○○則於同年七月
    六日，交付一紙票號為ＱＡ0000000，發票人為乙○○，票面金額四萬八
    千元，付款人為第一商業銀行東勢分行之支票予甲○○，以為搪塞，嗣經甲○○
    遵期提示而遭退票，始知乙○○上開支票存款帳戶早已因存款不足經拒絕往來，
    至此始知受騙。
二、案經甲○○訴請臺灣臺中地方法院檢察署檢察官偵查起訴。
    理  由
一、訊據被告乙○○對其於右揭時間，向告訴人甲○○買受價值共計三十六萬九千九
    百五十三元之電氣材料，並交付前開支票予告訴人，經告訴人遵期提示後，因存
    款不足遭退票之事實固坦承不諱，惟矢口否認有何詐欺之犯行，辯稱：因伊當時
    沒有住在戶籍地，故沒有收到上開支票存款帳戶經銀行拒絕往來之資料，經甲○
    ○告知，伊始知遭拒絕往來之事云云。惟查：
（一）被告於右揭時間，向告訴人佯稱其資力雄厚，而買受價值共計三十六萬九千九
      百五十三元之電氣材料，並交付前開支票予告訴人，經告訴人遵期提示，因存
      款不足遭退票之事實，業據告訴人指訴稽詳，且與被告上開供詞大致相符，並
      有卷附買賣明細單二十五張、上開票號ＱＡ0000000號支票一紙可稽，
      堪可認定。
（二）被告於本院審理時供承：「（八十九年五月之前負債多少？）約一百多萬左右
      ，當時我尚無能力清償，希望能慢慢清償」、「我是從八十九年農曆年後開始
      應收的貨款都收不回來，經濟情況才開始不好，我開的支票開始退票，但有些
      支票有辦退補手續，有些支票沒辦法支付，就有一、二張讓它跳票。」等語，
      再參酌被告設於第一商業銀行東勢分行，帳號Ｚ0000000000號之支
      票存款帳戶，於八十九年三月二十四日，已因存款不足經拒絕往來一節，有臺
      中市票據交換所第一類票據退票資料查詢簡覆單在卷可稽，足徵被告於八十九
      年五月至七月間向告訴人買受上開電氣材料時，顯已無清償能力甚明。被告明
      知其已無清償能力，且支票帳戶已因存款不足經拒絕往來，猶隱匿此情，而向
      告訴人詐稱其資力雄厚，致告訴人陷於錯誤，而出售、交付貨物予被告，嗣被
      告甚至交付上開已經拒絕往來而絕對無法清償之支票予告訴人，以為支付價金
      之搪塞，致告訴人陷於錯誤，而持續出售貨物予被告，是被告顯有施用詐術，
      使告訴人陷於錯誤之詐欺故意，至為灼然。
（三）被告雖辯稱伊至上開支票退票後，經告訴人告知，始知其帳戶經拒絕往來云云
      。然被告上開支票存款帳戶於八十九年三月二十四日經拒絕往來之事，業經第
      一商業銀行東勢分行於當日以０一三三號函，依掛號方式通知被告等情，有第
      一商業銀行東勢分行九十年九月二十四日一勢字第二八二號函及隨函檢附之支
      票存款拒絕往來戶資料卡、報告公告影本、發文簿、掛號函件收執各一份在卷
      可稽，被告空言辯稱伊不知道拒絕往來之事，不足採信。再者，被告前開支票
      帳戶經公告拒絕往來前，於八十九年一月二十七日、同年二月二十九日已有三
      次退票紀錄等情，有第一商業銀行九十年十一月二十一日（九十）一勢字第四
      ００號函檢附之支票存款存戶退票資料查詢單附卷可證，且被告亦自承：伊有
      退票一、二張等語，已如前述，從而被告簽發之支票屢經退票，卻未注意有無
      經拒絕往來之情，亦與常理有悖。是被告上揭辯詞，顯係事後推諉卸責之詞，
      委不足採，其詐欺犯行事證明確，洵堪認定。
二、核被告所為，係犯刑法三百三十九條第一項之詐欺取財罪。被告先後多次詐欺取
    財之行為，時間緊接，犯罪構成要件相同，顯係基於概括之犯意為之，為連續犯
    ，應依刑法第五十六條之規定，論以一罪。爰審酌被告詐欺所得之數額並非鉅大
    ，且犯後大致坦承犯行，已與告訴人達成和解，有和解書一紙在卷可稽，犯後態
    度尚佳等一切情狀，量處如主文所示之刑。又被告行為後，刑法第四十一條第一
    項前段已修正為：「犯最重本刑為五年以下有期徒刑以下之刑之罪，而受六個月
    以下有期徒刑或拘役之宣告，因身體、教育、職業、家庭之關係或其他正當事由
    ，執行顯有困難者，得以一元以上三元以下折算一日，易科罰金。」，並於九十
    年一月十日公布施行，於同年月十二日生效，比較新舊法律規定，以新法對被告
    較為有利，是依刑法第二條第一項前段規定，應適用裁判時法，爰依修正後之刑
    法第四十一條第一項前段之規定，諭知如易科罰金之折算標準，以資懲儆。
據上論斷，應依刑事訴訟法第二百九十九條第一項前段，刑法第二條第一項前段、第
五十六條、第三百三十九條第一項、修正後刑法第四十一條第一項前段，罰金罰鍰提
高標準條例第一條前段、第二項，判決如主文。
本案經檢察官吳祚延到庭執行職務
中      華      民      國      九十一      年    一    月    二十二    日
                                臺灣臺中地方法院刑事第四庭
                                        法  官  楊  真  明
右正本證明與原本無異。
如不服本判決，應於送達後十日內向本院提上訴狀（須附繕本），上訴於臺灣高等法
院臺中分院。
                                        書記官
中      華      民      國      九十一      年    一    月    二十三    日
附錄本判決論罪科刑法條
中華民國刑法第三百三十九條第一項
  意圖為自己或第三人不法之所有，以詐術使人將本人或第三人之物交付者，處五年
  以下有期徒刑、拘役或科或併科一千元以下罰金。
